臺灣高等法院臺南分院刑事判決　　　　　　九十三年度上易字第五五號　　　Ｇ
　　　上　訴　人
　　　即　被　告　乙　○　○
右上訴人因竊盜案件，不服臺灣臺南地方法院九十三年度簡上字第一二四號中華民國
九十三年七月三十日第一審判決（起訴案號：臺灣臺南地方法院檢察署九十二年度營
偵字第一○九八號及八十三年度營偵字第一五九號移
如左：
      主      文
原判決撤銷。
乙○○共同連續攜帶兇器竊盜，處有期徒刑捌月，長鐵剪壹支沒收。
      事      實
一、乙○○曾犯偽造文書罪，經原審判處有期徒刑三月，緩刑二年，緩刑期間尚未屆
    滿。竟仍不知悔改，又基於意圖為自己不法所有之共同概括犯意，先後為下列竊
    盜行為：
（一）九十二年二月四日（即大年初四）晚上十一時許，撥打電話邀約友人黃永豐（
      業經原審判處有期徒刑六月、緩刑三年確定）行竊，二人即基於共同之犯意，
      於翌日凌晨二時許，由黃永豐駕駛其所有之車牌號碼Ｃ９－○９１９號自小客
      貨車搭載乙○○，前往臺南縣將軍鄉苓和村一之一號，已歇業無人住居看守之
      「一中企業股份有限公司」（下稱「一中公司」），趁該公司之鐵大門未上鎖
      之際，侵入該公司廠區內，由黃永豐在旁把風，乙○○持其所有在客觀上可供
      兇器使用之長鐵剪一支，將該公司廠區內屬於丙○○所有之高壓電纜線剪斷竊
      取，得手後放置在上開車輛之後車廂，正欲離開現場之際，遭人發現報警，惟
      乙○○及黃永豐已先行逃逸，而將上開車輛及電纜線留置在現場。經警檢視後
      ，當場在該車輛後車廂內，查獲遭剪斷並綑綁成捆之電纜線三十綑（重四百十
      公斤、價值新臺幣（下同）三萬六千元、發還與許水木），並扣得車牌號碼Ｃ
      ９－○９１９號自小客貨車一輛、長短鐵剪各一支、外套一件、摩托羅拉手機
      一支（序號000000000000000號）。
（二）乙○○復基於同一之概括犯意，並與黃輝南、柯明得基於共同之犯意聯絡（黃
      輝南、柯明得部分，另經檢察官以九十三年度營偵字第一五九號提起公訴），
      於同年十一月二十七日晚間十一時許，由黃輝南駕駛車牌號碼ＴＷ－１７○８
      號自小貨車搭載前往臺南縣學甲鎮文化里六之十號無人住居看守之「廢棄瀝青
      回收廠」工地，自未上鎖之鐵門，三人入內共同竊取甲○○所有鐵製圓鐵樓梯
      、凹型鐵製樓梯、三角Ａ型鐵、錨齒輪各一個；圓鐵管、圓鐵管引擎排氣管各
      一支；四角型角鐵及小塊角鐵各一塊，共計重達四百八十公斤之鐵製物品。隨
      即於翌日凌晨一時許，將上開贓物，以每公斤四元之代價，變賣與不知情之劉
      萬安（業經臺灣臺南地方法院檢察署檢察官以九十三年度偵字第二０六九號為
      不起訴處分），共計變賣得款一千九百二十元，其中乙○○與柯明得各分得六
      百元，黃輝南則分得七百二十元。嗣經甲○○發現失竊報警，經警循線調查，
      而查獲上情，並扣得上開失竊之鐵製圓鐵樓梯、凹型鐵製樓梯、三角Ａ型鐵、
      錨齒輪各一個；圓鐵管、圓鐵管引擎排氣管各一支；及四角型角鐵、小塊角鐵
      各一塊（均已發還甲○○）。
二、案經臺南縣警察局學甲分局報請臺灣臺南地方法院檢察署檢察官偵查起訴，檢察
    官另就事實（二）部分函請原審併案審理。
      理      由
一、上訴人即被告乙○○（下稱被告）經本院傳喚未經到庭。其於原審雖坦承於前揭
    時間，分別夥同黃永豐、黃輝南、柯明得等人，先後前往「一中公司」及「廢棄
    瀝青回收廠」，在未經所有人同意之情形下，即擅自以長鐵剪一支剪斷電纜線後
    取走及擅自取走鐵製圓鐵樓梯等鐵製物品之事實。惟矢口否認有何竊盜之犯行，
    辯稱：案發工廠沒有營業，大門又未關閉，亦未設有圍牆，伊以為前開失竊之物
    品，均是沒有人的，才拿走變賣，伊並無竊盜之犯意云云。
二、經查：
（一）被告前開供述之事實，核與黃永豐於原審之供述及黃輝南、柯明得於警詢及偵
      查中之自白相符。並據證人即「一中公司」總經理許水木、證人劉萬安於警詢
      及偵查中所證述及被害人丙○○、甲○○分別於原審、警詢時指訴明確（詳原
      審易字第五二號卷第四十頁至第四二頁；臺南縣警察局學甲分局學警刑字第０
      九三０００一五六四０號刑案偵查卷第三一頁至第三四頁）。復有臺南縣警察
      局苓和所受理各類案件紀錄表、臺南縣警察局員警工作紀錄簿、扣押書、臺南
      縣警察局學甲分局贓物認領保管單、車牌號碼Ｃ９─０９１９號自小客貨車內
      遺留物示意圖、去氧核糖核酸樣本採集單、刑事案件證物採驗紀錄表、內政部
      警政署刑事警察局九十二年四月七日刑醫字第０９２００２８５０５號鑑驗書
      、通聯紀錄、刑案現場照片（「一中公司」）十二幀、臺南縣警察局學甲分局
      學甲派出所查獲劉萬安涉嫌贓物案件代保管收據、安宗企業地磅單、車籍作業
      系統─查詢認可表及「宗安企業地磅」現場照片、「廢棄瀝青回收廠」照片、
      車牌號碼ＴＷ─１７０８號自小貨車照片、刑案現場照片（「廢棄瀝青回收廠
      」）等影本暨「廢棄瀝青回收廠」現場位置圖等附卷（詳臺南縣警察局學甲分
      局學警刑字第０九二００００六七二號刑案偵查卷第三三頁、第三四頁、第三
      七頁至第四十頁、第四二頁、第四四頁至第四六頁、第四九頁至第五七頁、第
      六一頁至第六六頁；臺南縣警察局學甲分局學警刑字第０九三０００一五六四
      ０號刑案偵查卷第三八頁、第三九頁、第五十九頁、第六六頁至第七五頁；詳
      營偵字第一五九號偵查卷第二七頁至第二九頁）。車牌號碼Ｃ９─０９１９號
      自小貨車、長鐵剪、鐵製圓鐵樓梯、凹型鐵製樓梯、三角Ａ型鐵、錨齒輪、圓
      鐵管、圓鐵管引擎排氣管、四角型角鐵及小塊角鐵一塊等扣案可資佐證。
（二）被告雖雖辯稱：案發工廠沒有營業，大門又未關閉，亦未設有圍牆，伊以為前
      開失竊之物品，均是沒有人的，才拿走變賣，伊並無竊盜之犯意云云。然查：
      被害人丙○○失竊之前開電纜線一批，原係裝置於「一中公司」廠區配電室
        ，為用以傳送機器主電源之高壓電線，且該廠區為一混凝土設有鐵大門之建
        築物等情，業據證人許水木於警詢時供述在卷（詳臺南縣警察局學甲分局學
        警刑字第０九二００００六七二號刑案偵查卷第一頁），並有「一中公司」
        現場照片六幀附卷（詳臺南縣警察局學甲分局學警刑字第０九二００００六
        七二號刑案偵查卷第六一頁至第六三頁）可參。而被告尚須持扣案之長鐵剪
        剪下始能取走，核與一般廢棄無主物任意棄置於公眾可任意到達之場所或可
        隨手取走，尚屬有別。被告為有辨別事理能力之成年人，又豈能無法分辨？
        其利用深夜時分夥同黃永豐進入廠區，持長鐵剪剪下該批電纜線，其主觀上
        對於該批電纜線非屬廢棄物應有認識。
        被害人甲○○前開失竊之鐵製品一批，原係置於「廢棄瀝青回收廠」工地
        空地內之抽砂機器配件等情，已據被害人甲○○供述在卷（詳臺南縣警察局
        學甲分局學警刑字第０九三０００一五六四０號刑案偵查卷第三一頁、第三
        二頁）。且該「廢棄瀝青回收廠」，建有混凝土貼磁磚之圍牆，並裝有活動
        之鐵大門，廠區內復有廢棄瀝青回收設備及鐵皮搭蓋之建築物，此觀之「廢
        棄瀝青回收廠」現場照片及現場圖即明（詳臺南縣警察局學甲分局學警刑字
        第０九三０００一五六四０號刑案偵查卷第二七頁至第二九頁）。該廠區雖
        有部分區域長有雜草，且周邊未全部建有圍牆，惟仍與一般堆置廢棄物之空
        地有別。依常情判斷，應可認識該批鐵製品係在他人管領持有中。被告夥同
        黃輝南及柯明得於深夜時分，駕駛車牌號碼ＴＷ─１７０８號自小貨車，自
        未上鎖之鐵門，擅自侵入該廠區內取走上開鐵製品，旋即變賣與不知情之劉
        萬安，所辯：以為係他人不要之廢棄物云云，實難採信。
三、查被告持以行竊之長鐵剪，在客觀上足以對人之生命、身體、安全構成威脅，具
    有危險性，自屬兇器。被告所為事實欄（一）部分，係犯刑法第三百二十一條第
    一項第三款攜帶兇器加重竊盜罪。公訴人雖認被告另有同條項第二款毀越門扇、
    牆垣或其他安全設備之情形。惟為被告所堅決否認，並供稱：是推開大門之後才
    開車進入的，並沒有翻牆等語（原審易字第五二號卷第四一頁、第四二頁）。而
    被害人丙○○於原審亦稱：工廠外有圍牆，大門是電動門，但是用推的也可以開
    ．．．門沒有被破壞綦詳（原審易字第五二號卷第四一頁）。而起訴書所載之犯
    罪事實亦未敘及被告有何毀越門扇、牆垣或其他安全設備之情形，此部分之法條
    ，應係公訴人所誤引，附此敘明。另關於事實欄（二）部分，被告所為係犯上開
    同條項第四款結夥三人以上加重竊盜罪。被告與黃永豐二人就事實欄（一）之部
    分間。另事實欄（二）部分，被告與黃輝南、柯明得三人間，各互有犯意之聯絡
    及行為之分擔，均為共同正犯。先後二次犯行，均係利用深夜，夥同他人，駕車
    進入無人居住看守之廠區竊取，行為態樣相似，竊取之財物雷同，犯罪基本構成
    要件相同，顯係基於概括犯意反覆為之，為連續犯。而事實欄（一）之部分係攜
    帶兇器為之，且竊取之財物價值較高，情節較重。應依刑法第五十六條規定論以
    共同連續攜帶兇器竊盜一罪，並依法加重其刑。公訴人雖僅就事實欄（一）之竊
    盜犯行起訴，然檢察官就犯罪事實一部起訴者，其效力及於全部。事實欄（二）
    之部分，與起訴之犯罪事實既有連續犯之關係，為裁判上一罪，且經檢察官移送
    併辦，本院自得一併審理。
四、原審據以論科，固非無見。惟查被告先後二次犯行，其所犯條款不同。原審認被
    告先後二次之犯行均犯刑法第三百二十一條第一項第三款、第四款結夥三人以上
    攜帶兇器竊盜罪（原判決第六頁），已有違誤。且與主文所載被告係共同連續攜
    帶兇器竊盜，亦非一致。被告上訴否認犯罪固無可取，但原判決既非妥適，自應
    撤銷改判。審酌被告前科素行，及其不思努力工作賺取酬勞，利用夜間，持兇器
    行竊，惟其所得不多等一切情狀，量處如主文第二項所示之刑。扣案之長鐵剪一
    支，為被告所有供竊盜所用之物，業據被告供承在卷（原審易字第五二號卷第二
    三頁），自應依刑法第三十八條第一項第二款之規定宣告沒收。至於扣案之短鐵
    剪一支及外套一件、手機一支，雖分別為被告及黃永豐所有之物，惟短鐵剪一支
    業據黃永豐否認係供本件竊盜所用或預備之物。而外套一件及手機一支則非供竊
    盜犯罪所用或預備之物，且均非屬違禁物或因犯罪所得之物，爰不予宣告沒收。
五、被告經合法傳喚，無正當理由不到庭，不待其陳述，逕行判決。
據上論斷，應依刑事訴訟法第三百七十一條、第三百六十九條第一項前段、第三百六
十四條、第二百九十九條第一項前段、刑法第二十八條、五十六條、第三百二十一條
第一項第三款、第三十八條第一項第二款判決如主文。
本案經檢察官劉欽銘到庭執行職務。
中    華    民    國      九十三      年      十一      月      十      日
                                  臺灣高等法院臺南分院刑事第一庭
                                      審判長法官  黃    崑    宗
                                            法官  田    平    安
                                            法官  蔡    長    林
右正本證明與原本無異。
不得上訴。
                                      法院書記官  戴    淑    敏
中    華    民    國      九十三      年      十一      月      十      日
附錄法條：
刑法第三百二十一條第一項：犯竊盜罪而有左列情形之一者，處六月以上五年以下有
                          期徒刑：
                  第三款：攜帶兇器而犯之者。
